最高法院刑事判決　　　　　　九十六年度台上字第六二三一號
上　訴　人　甲○○（原名聶宗富）
上列上訴人因違反毒品危害防制條例案件，不服台灣高等法院中
華民國九十四年十二月十四日第二審判決（九十四年度上訴字第
二七九五號，起訴案號：台灣台北地方法院檢察署九十一年度偵
字第二五七一六號），提起上訴，本院判決如下：
    主  文
原判決撤銷，發回台灣高等法院。
    理  由
本件原判決認定上訴人甲○○基於營利之意圖，於民國九十一年
九月下旬某日晚間十一點左右，在台北市○○○路四三二號一樓
門口，向綽號「阿文」之不詳姓名成年男子，以每公克安非他命
新台幣（下同）一千多元，每公克愷他命七、八百元之代價，購
入第二級毒品甲基安非他命一包、第三級毒品愷他命（Ketamine
）二包，並準備將前述愷他命與純度較高之愷他命混合後，再伺
機以高於成本之價格出售圖利。嗣於尚未售出前，為警於同年十
月四日前往台北市○○○路四三二號八樓之二其住處搜索查獲，
並當場扣得甲基安非他命一包（淨重二三點三二公克）、愷他命
二包（淨重各為四九七點九三公克、一九五點七七公克）、安定
八包（淨重三０九點五一公克）、非屬毒品之煙草一包（淨重五
點四五公克）、Acetaminophen 藥錠二包（淨重各為三七點五公
克、三八點二七公克）、電子秤一臺、分裝袋九十七個、記事本
二本、安非他命吸食器一組等物等情，因而維持第一審依想像競
合犯從一重論處上訴人販賣第二級毒品罪刑之判決，駁回上訴人
在第二審之上訴，固非無見。
惟查：(一)有罪之判決書，須將認定之犯罪事實詳記於事實欄，然
後於理由內逐一說明其憑以認定之證據，使事實與理由兩相一致
，方為合法，倘事實欄已有敘及，而理由內未加說明，自屬理由
不備。又販賣毒品罪，以行為人有營利目的（意思），而販入或
賣出毒品，或二者兼而有之之行為者，為其構成要件。故行為人
有無此項犯罪目的條件（營利意思），自應於事實欄內為詳實之
記載，然後於理由內說明其憑以認定之證據，始稱適法。原判決
事實欄雖記載上訴人基於營利之意圖，向「阿文」販入安非他命
及愷他命，惟理由內記載「被告（上訴人）向『阿文』購入安非
他命與愷他命後，即準備將前述愷他命與純度較高之愷他命混合
後，再伺機以高於成本之價格出售，顯可認被告有賺取差價利益
而具營利意圖之情」（見原判決第八頁，理由一之(七)），僅說明
認定上訴人販入愷他命部分有營利意圖之論據，並未說明其憑以
認定上訴人販入安非他命部分有營利目的之證據及理由，自有判
決理由不備之違法。(二)依毒品危害防制條例第十八條第一項前段
之規定，應予沒收銷燬之毒品，以經查獲之第一、二級毒品為限
。又毒品依其成癮性、濫用性及對社會危害性，共分為四級，上
開條例並就製造、運輸、販賣、意圖販賣而持有、以非法方法使
人施用、引誘他人施用及轉讓不同等級之毒品等行為，分別定其
處罰。至施用或持有第三、四級毒品，因其可罰性較低，故未設
處罰之規定，僅就施用及持有第一、二級毒品科以刑罰。然鑑於
第三、四級毒品均係管制藥品，特於同條例第十一條之一明定無
正當理由，不得擅自持有；第十八條第一項後段復規定查獲之第
三、四級毒品，無正當理由而擅自持有者，沒入銷燬之。從而，
依同條例第十八條第一項後段應沒入銷燬之毒品，專指查獲施用
或持有之第三、四級毒品而言；倘係查獲製造、運輸、販賣、意
圖販賣而持有、以非法方法使人施用、引誘他人施用或轉讓第三
、四級毒品，既屬同條例相關法條明文規定處罰之犯罪行為，即
非該條項應依行政程序沒入銷燬之範圍。又同條例第十九條第一
項所定「供犯罪所用或因犯罪所得之物」，係指犯第四條至第九
條、第十二條、第十三條或第十四條第一項、第二項之罪所用或
所得之物，不包括毒品本身在內，是尚不得援用此項規定為第三
、四級毒品之沒收依據。再同條例對於查獲之製造、運輸、販賣
、意圖販賣而持有、以非法方法使人施用、引誘他人施用及轉讓
第三、四級毒品之沒收，並無特別規定，如其行為已構成犯罪，
則該毒品即屬不受法律保護之違禁物，應回歸刑法之適用，依刑
法第三十八條第一項第一款之規定沒收之，始為適法。本件第一
審判決就扣案如其附表編號二所示之第三級毒品愷他命，依毒品
危害防制條例第十九條第一項規定諭知沒收，揆諸上開說明，適
用法則已有不當，原判決未予糾正，率予維持，同有判決適用法
則不當之違背法令。上訴意旨指摘原判決不當，尚非全無理由，
應認原判決有撤銷發回更審之原因。
據上論結，應依刑事訴訟法第三百九十七條、第四百零一條，判
決如主文。
中　　華　　民　　國　九十六　年　 十一　 月　 十五　 日
                      最高法院刑事第八庭
                          審判長法官  陳　正　庸
                                法官  賴　忠　星
                                法官  林　開　任
                                法官  宋　　　祺
                                法官  孫　增　同
      本件正本證明與原本無異
                                      書  記  官
中　　華　　民　　國　九十六　年　 十一　 月　二十一　日
                                                      V
